臺灣高雄地方法院刑事判決　　　　　　95年度簡上字第1295號
上 訴 人　臺灣高雄地方法院檢察署檢察官
上 訴 人　丙○○
即 被 告
上列上訴人因被告傷害案件，不服本院高雄簡易庭於中華民國95
年8 月30日，以95年度簡字第5389號刑事第一審簡易判決（聲請
簡易判決處刑案號：臺灣高雄地方法院檢察署95年度調偵字第77
8 號），提起上訴，本院管轄之第二審合議庭審理、判決如下：
    主  文
上訴駁回。
    事  實
一、丙○○與丁○○為同事關係，渠等於民國95年3 月16日，因
    高雄港55號碼頭卸貨問題發生爭執後，詎丙○○因心有未甘
    ，竟基於傷害他人身體之犯意，於翌日即95年3 月17日上午
    8 時30分許，在高雄市前鎮區○○○路與大華路口飲料攤前
    ，手持不明工具毆打丁○○頭部，致丁○○受有上唇開放性
    傷口撕裂傷2.5 公分、左手左足腫脹麻木、頭部外傷併右側
    顱內出血、左側肢體無力、左側顏面挫裂傷等傷害。
二、案經丁○○訴由高雄市政府警察局前鎮分局報請臺灣高雄地
    方法院檢察署檢察官偵查起訴。
    理  由
壹、證據能力部分：按被告以外之人（包括證人、鑑定人、告訴
    人、被害人及共同被告等）於審判外之陳述雖不符刑事訴訟
    法第159 條之1 至之4 等4 條之規定，而經當事人於審判程
    序同意作為證據，法院審酌該言詞陳述或書面陳述作成時之
    情況，認為適當者，亦得為證據；當事人、代理人或辯護人
    於法院調查證據時，知有刑事訴訟法第159 條第1 項不得為
    證據之情形，而未於言詞辯論終結前聲明異議者，視為有前
    項之同意，同法第159 條之5 定有明文。立法意旨在於傳聞
    證據未經當事人之反對詰問予以核實，原則上先予排除。惟
    若當事人已放棄反對詰問權，於審判程序中表明同意該等傳
    聞證據可作為證據；或於言詞辯論終結前未聲明異議，基於
    尊重當事人對傳聞證據之處分權，及證據資料愈豐富，愈有
    助於真實發見之理念，且強化言詞辯論主義，使訴訟程序得
    以順暢進行，上開傳聞證據亦均具有證據能力。查本件證人
    即告訴人丁○○於警詢所為之證述，證人正強於偵查中具
    結之證述，及邱綜合醫院乙診字0000 000號診斷證明書、長
    庚紀念醫院高雄分院診字第13 341號診斷證明書、告訴人丁○○身分證影本正反面、高雄市政府警察局前鎮分局受理各
    類案件紀錄表、員警工作紀錄表各1 件（見警卷第7 至8 頁
    、第11至12頁、第14至15頁、同上署95年度偵字第14575 號
    卷第10至11頁）等證據資料，當事人於本院95年12月1 日準
    備程序及96年1 月30日審判程序時，均明示同意作為證據（
    見本院簡上卷第37頁、第79頁），本院審酌上開筆錄作成時
    ，較無人情施壓或干擾，亦無不當取供之情形，認為以之作
    為本案之證據亦屬適當，是其於警詢及偵卷中之證言及上開
    證據，俱有證據能力。
貳、上訴意旨部分
　　上訴人即臺灣高雄地方法院檢察署檢察官提起上訴意旨略以
 　 ：被告丙○○犯後矯飾犯行，原審法院對判決結果已有寬待
    ，且被告竟未感念原審法院給予自新機會之恩恕，率而向法
    院提起上訴，延宕訴訟程序並浪費司法資源。請審酌被告之
    前科素行、犯罪手段、所生損害、犯後態度及對司法資源之
    浪費等情狀，將原審判決撤銷改判較重之刑，以資懲戒云云
    。又上訴人即被告提起上訴意旨略以：本件起因係告訴人先
    以貨車擋住伊貨車去路，後來又用腳踹伊車門，伊左手因而
    受有夾傷，嗣伊下車後，告訴人揮拳毆打伊，伊即將告訴人
    推開，並未毆打告訴人，此時告訴人癲癇發作自己跌倒在地
    ，告訴人的臉頰也因此擦到地上而受傷，並有目擊證人乙○○可證，詎原審未審酌上述事實，況本件量刑亦過重云云。
、實體部分
一、訊據上訴人即被告於偵訊及本院準備程序時固坦承於上揭時
    、地，因故與告訴人丁○○發生爭執，並有肢體衝突，然矢
    口否認有何傷害犯行，辯稱：伊於95年3 月17日，在高雄碼
    頭載貨時，告訴人駕車擋住伊貨車去路，雙方便將車開到碼
    頭加工區外，伊欲下車時，告訴人即用腳踹伊車門，致車門
    夾傷伊的左手，告訴人並揮拳打伊的臉，伊才用手推開告訴
    人，並未毆打告訴人，此時告訴人癲癇發作自己跌倒在地，
    加工區警察過來問有無受傷，告訴人說沒事後，伊就回去包
    紮，並有目擊證人乙○○可證，詎原審未審酌上述事實，況
    本件量刑亦過重云云。惟查：
(一)、上揭犯罪事實業據告訴人於95年4 月5 日警詢時、96年1 月
    30日審判時證稱：伊與被告於95年3 月16日，因裝貨問題發
    生爭執，嗣於翌日即3 月17日被告看到伊，就徒手毆打伊頭
    部一拳，伊不理被告，被告便開車到碼頭門口，伊開車跟過
    去後，被告將車開到碼頭加工區○○路邊停車而下車，並向
    伊招手，伊也停車而下車走向被告，被告即手持尖銳工具打
    伊的臉，伊因此昏倒在地，是警察正強將伊送醫救治等語
    情節綦詳（見警卷第8 頁、本院簡上卷第81至82頁），核與
    證人正強（即高雄港警所55號碼頭大門警衛）於95年6 月
    7 日偵查時具結證稱：「我過去時看到告訴人躺在地上，臉
    上有流血，我有看到被告正要離開，.... ， 我確定被告是
    開車走的人」（見同上偵字第14575 號卷第11頁）、於96年
    1 月30日審判時亦具結證稱：「我從港警所往外看，看到約
    1 百50公尺外有人在那裡圍觀，我過去，看到告訴人流血，
    他躺在地上是側躺」及「（你是否問被害人是誰打他的？）
    告訴人用手指著離開的被告」等語情節大致相符（見本院卷
    第82至83頁），並有邱綜合醫院乙診字0000000 號診斷證明
    書、長庚紀念醫院高雄分院診字第13 341號診斷證明書、告
    訴人丁○○身分證影本正反面、高雄市政府警察局前鎮分局
    受理各類案件紀錄表、員警工作紀錄表各1 件在卷可稽。且
    參之被告於偵查中亦自陳：伊有用左手推告訴人等情節以觀
    ，是告訴人躺在地上，臉上有流血，且用手指著離開的被告
    ，益徵被告有毆打告訴人之犯行。因此，被告所辯未毆打告
    訴人乙節，實無可採。
(二)、再衡本件起因倘係被告所言，係告訴人先出手毆打被告，被
    告始僅以手推擋告訴人，告訴人豈可能因而倒地，並致受有
    臉部流血並需他人協助就醫之理。因此，被告所辯與事實、
    經驗法則不符，殊無可信，是告訴人指稱遭被告持不明之尖
    銳工具攻擊，並致受有臉部流血等情之傷害事實，洵堪可信
    。再被告所舉證人乙○○於本院96年1 月30日審判時則證述
    ：伊沒有看見被告和告訴人打架，伊進碼頭在對講機內有聽
    到被告與告訴人在打架，但我看到丁○○時，他已經開車離
    開碼頭，因有玻璃擋住，伊沒看到丁○○有無受傷或流血等
    語（見本院簡上卷第86頁），是證人乙○○顯非目睹上開傷
    害之情事，被告辯以證人乙○○可證明係告訴人挑釁等情，
    顯非真實，其證言尚難採為被告有利之認定。
二、綜上，被告雖以上揭情詞置辯，顯係矯飾犯行以圖卸責，應
    無可信，而本件事證明確，被告所為，係犯刑法第277 條第
    1 項傷害犯行，堪予認定。
三、按法官於有罪判決中，究應如何量處罪刑，為實體法賦予審
    理法官裁量之刑罰權事項，法官行使此項裁量權，自得依據
    個案情節，參諸刑法第57條所定各款犯罪情狀之規定，於該
    法定刑度範圍內，基於合義務性之裁量，量處被告罪刑。本
    院以為，量刑之裁量權，乃憲法所保障法官獨立審判之核心
    ，法院行使此項裁量權，亦非得以任意或自由為之，仍應受
    一般法律原理原則之拘束，即仍須符合法律授權之目的、法
    律秩序之理念、國民法律感情及一般合法有效之慣例等規範
    ，尤其應遵守比例原則及平等原則之意旨，否則即可能構成
    裁量濫用之違法（另參見最高法院86年度臺上字第7655號判
    決意旨）。亦即如非有裁量逾越或裁量濫用之明顯違法情事
    ，自不得擅加指摘其違法或不當，即使上級審對下級審裁量
    權之審查，亦應同此標準，此不僅在保障法官不受任何制度
    外之不當干涉，更保障法官不受制度內的異質干涉，此方符
    憲法第80條所宣示獨立審判之真義。是原審適用刑法第277
    條第1 項、刑法第2 條第1 項前段、修正前刑法第41條第1
    項前段規定，並審酌【被告僅因細故即持不明兇器毆傷告訴
    人，告訴人因此受有顱內出血等傷害，且手術並住院多日，
    傷勢頗重，且其犯後否認犯行，並堅拒賠償告訴人之損失，
    未見悔意，不宜輕縱及其犯罪動機、目的、手段，被害人所
    受傷勢等一切情狀，爰量處有期徒刑6 月，如易科罰金，以
    銀元300 元即新臺幣90 0元折算1 日】等情節，爰予以量刑
    ，並無恣意違法之處，且量刑尚稱妥適，自不得僅因上訴人
    指摘量刑過輕，即認原判決刑罰裁量權之行使有何違法或不
    當之處。
四、從而，檢察官係以被告提起上訴，延宕訴訟程序並浪費司法
    資源等情指摘原判決量刑過輕而上訴，及被告上訴意旨係否
    認犯罪、量刑過重，指摘原判決不當，均非有理由，應予駁
    回。
五、按被告行為後，刑法及刑法施行法業於94年2 月2 日經總統
    以華總一義字第09400014901 號令修正公布，並於95年7 月
    1 日施行（下稱新刑法，修正前刑法下稱舊刑法），參酌最
    高法院95年5 月23日刑事庭第8 次會議決議，新刑法第2 條
    第1 項之規定，係規範行為後法律變更所生新舊法律比較適
    用之準據法，於新刑法施行後，應適用新刑法第2 條第1 項
    之規定，為「從舊從輕」之比較。另於比較時應就罪刑有關
    之共犯、未遂犯、想像競合犯、牽連犯、連續犯、結合犯，
    以及累犯加重、自首減輕暨其他法定加減原因（如身分加減
    ）與加減比例等一切情形，本於統一性及整體性原則，綜其
    全部罪刑之結果而為比較。又最高法院95年11月7 日95年度
    第21次刑事庭會議亦就上開會議之決議內容加以補充，如新
    舊法處罰之輕重相同，即無比較適用之問題，非此條所指之
    法律有變更，即無本條之適用，應依一般法律適用原則，適
    用裁判時法；想像競合犯認新法第55條但書係科刑之限制，
    為法理之明文化，非屬法律之變更；新法第59條之規定，為
    法院就酌減審認標準見解之明文化，非屬法律之變更；其為
    純文字修正者，更應同此；又如逕行適用行為時法，因結果
    並無不同，對判決不生影響，上訴審毋庸撤銷改判，合先敘
    明。
六、查本件其中關於銀元及新臺幣法定貨幣部分，因新舊法比較
    結果並無不同，而逕適用刑法施行法第1 條之1 規定即可；
    至於本件易科罰金折算標準部分，原判決適用法條應為廢止
    前罰金罰鍰提高標準條例第2 條、誤引罰金罰鍰提高標準條
    例第1 條前段、贅引現行法規所定貨幣單位折算新臺幣條例
    第2 條，固有微疪，然對判決不生影響。綜上，本件原審判
    決所為論罪科刑，並諭知易科罰金之折算標準並無不當，附
    此併敘。
據上論斷，應依刑事訴訟第455 條之1 第1 項、第3 項、第368
條，判決如主文。
本案經檢察官甲○○到庭執行職務。
中    華    民    國    96    年    2   月    13      日
                  刑事第三庭  審判長法  官  田平安
                                    法  官  郭瓊徽
                                    法  官  施添寶
以上正本證明與原本無異。
不得上訴。
中    華    民    國    96    年    2   月    13      日
　　　　　　　　　　　　　　　　　　書記官  王翌翔
附錄本案論罪科刑法條全文：
中華民國刑法第277條（普通傷害罪）
傷害人之身體或健康者，處3年以下有期徒刑、拘役或1千元以下
罰金。
犯前項之罪因而致人於死者，處無期徒刑或7 年以上有期徒刑；
致重傷者，處3 年以上10年以下有期徒刑。
